臺灣嘉義地方法院刑事判決　　　　　　　　　　　　　　九十四年度交易字第二號
　　公　訴　人　臺灣嘉義地方法院檢察署檢察官
　　被　　　告　甲○○
右列被告因過失致死案件，經檢察官提起公訴（九十三年度偵字第四五八八號），經
本院合議庭裁定由受命法官獨任進行簡式審判程序，判決如左：
    主  文
甲○○因過失致人於死，處有期徒刑陸月，如易科罰金，以佰元折算壹日。
    事  實
一、甲○○於民國（以下同）九十三年四月二十日上午十一時許，駕駛車牌號碼ＲＹ
    ─一四七五號自用小貨車，沿省道台三線公路由北往南方向行駛，途經該公路二
    百九十四點三公里處（即嘉義縣中埔鄉同仁村境內）時，應注意欲超越同一車道
    之前車時，須先按鳴喇叭二單響或變換燈光一次，且在劃有分向限制線之路段，
    不得跨越行駛，而當時係日間，天氣晴朗，且該路段為平坦、乾燥、無缺陷之柏
    油路面，又無障礙物，視距良好，並無不能注意之情事，竟疏未注意，貿然駕駛
    上開車輛跨越雙黃線超越同向前方、亦疏未注意飲酒後血液酒精濃度超過百分之
    ○．○五以上，因注意力無法集中、操控能力較差、反應較為遲頓，不得駕車，
    由李清元所騎乘之車牌號碼ＺＵＲ─六九六號輕型機車，致其所駕駛車輛之右前
    車門由後擦撞李清元所騎乘機車之左邊把手，李清元則因酒後駕車操控不穩而人
    車倒地，致受有頭部外傷、腦挫傷出血、多處肋骨骨折、血胸肺部挫傷等傷害，
    經送醫急救後（並經對之抽血檢測血液中酒精濃度為一六一ｍｇ／ｄｌ），不治
    死亡。
二、案經臺灣嘉義地方法院檢察署檢察官自動舉檢偵查起訴。
    理  由
一、右揭事實，業據被告甲○○於警詢、偵查及本院審理中均坦承不諱（見相卷第三
    至六頁、第三○至三一頁、第四八至四九頁、第六三至六四頁，偵卷第十二至十
    三頁，本院卷第十七頁），核與證人吳三奇於警詢及偵查中所證述之情節相符（
    相卷第十頁、第五四至五六頁），復有道路交通事故現場圖、調查報告表(一)、(二)
    、被害人李清元之酒精檢測紀錄表、財團法人天主教聖馬爾定醫院診斷證明書各
    一紙、現場錄影帶一捲及肇事現場、肇事車輛相片十六幀附卷可稽（見相卷第十
    二至二一頁，第二五至二七頁）。而被害人確因本件車禍造成頭部外傷併腦挫傷
    出血死亡之事實，亦經檢察官督同檢驗員相驗屬實，製有勘驗筆錄、相驗屍體證
    明書、驗斷書、屍體照片在卷足佐（見相卷第二八頁、第三二頁、第三五至四○
    頁、第四一至四六頁）。按駕駛人應注意汽車欲越超同一車道之前車時，須先按
    鳴喇叭二單響或變換燈光一次；且在劃有分向限制線之路段，不得跨越行駛；飲
    用酒類或其他類似物，其血液酒精濃度超過百分之○．○五以上者，不得駕車，
    道路交通安全規則第一百零一條第一項第三款、第一百十四條第一項第二款、道
    路交通標誌標線號誌設置規則第一百六十五條分別定有明文。被告駕駛上開車輛
    自應注意該等安全規範，且依前開道路交通事故調查報告表所載，本件肇事當時
    係日間，天氣晴朗，且該路段為平坦、乾燥、無缺陷之柏油路面，又無障礙物，
    視距良好，並無不能注意之情事，竟疏未注意及此，貿然跨越對向車道超車不當
    ，致與亦疏未注意前揭安全規範，酒後駕駛上開機車致操控不當之被害人發生車
    禍，被告駕車顯有過失，而被告就本件車禍應屬肇事主因，被害人則屬本件車禍
    之肇事次因甚明。又本件車禍經送請臺灣省嘉雲區車輛行車事故鑑定委員會鑑定
    結果，認被告駕駛自用小貨車，於劃有分向限制線路段，未依規定超車不當，為
    肇事主因；被害人服用酒類超過法定標準值駕駛輕型機車，操控不穩肇事，為肇
    事次因，亦同此見解，有上開事故鑑定委員會九十三年七月二十二日函附之嘉鑑
    字第九三○七四一號鑑定意見書在卷可參（見相卷第五七至五九頁）。至被害人
    前開疏失雖為肇事次因，然本件車禍既係被告之前開過失行為所併合肇致，被告
    仍不能解免其罪責。是被告駕車肇事與被害人死亡結果間，顯有相當因果關係。
    綜上所述，被告之自白與事實相符，足資採信，本案事證明確，其犯行堪以認定
    。
二、核被告所為，係犯刑法第二百七十六條第一項之過失致人於死罪。爰審酌被告所
    犯已造成被害人死亡之結果，就本件車禍屬肇事主因，惟素行良好，有臺灣高等
    法院被告全國前案紀錄表在卷可稽，犯後坦承犯行、態度尚佳，然與被害人家屬
    尚未達成和解、賠償損害或取得諒解，其智識程度、職業務農暨其他一切情狀，
    量處如主文所示之刑，並諭知如易科罰金，以銀元三百元折算一日之標準，以資
    儆懲。至到場處理之警員雖製有嘉義縣道路交通事故肇事人自首情形紀錄表，惟
    係記載：「肇事人甲○○於第二次警詢筆錄時坦承肇事經過情形及自稱輕微擦撞
    不知情而導致肇事。」，則被告既係於第二次警詢筆錄始坦認為肇事者，顯非對
    於未發覺之罪自首，而自願受裁判，自不符刑法第六十二條前段自首之規定，併
    此敘明。
據上論斷，應依刑事訴訟法第二百七十三條之一第一項、第二百九十九條第一項前段
，刑法第二百七十六條第一項、第四十一條第一項前段，罰金罰鍰提高標準條例第一
條前段、第二條，判決如主文。
本案經檢察官周欣潔到庭執行職務。
中      華      民      國    九十四    年      一      月    三十一    日
                                      臺灣嘉義地方法院交通法庭
                                          法  官  游  悅  晨
右正本證明與原本無異。
如不服本判決，應於判決送達後十日內向本院提出上訴狀( 應附繕本 )。告訴人或被
害人如對於本判決不服者，應具備理由請求檢察官上訴，其上訴期間之計算係以檢察
官收受判決正本之日期為準。
中      華      民      國    九十四    年      一      月    三十一    日
                                           書記官  陳  慶  時
附錄本案論罪科刑法條全文
刑法第二百七十六條第一項
因過失致人於死者，處二年以下有期徒刑、拘役或二千元以下罰金。
